臺灣高等法院刑事判決
110年度上更一字第175號
上  訴  人  
即  被  告  陳泓瑋原名陳壁舜


選任辯護人  劉政杰律師
上  訴  人  
即  被  告  葉家豪


上列上訴人即被告等因犯詐欺等案件，不服臺灣桃園地方法院10
8年度訴字第718號，中華民國109年2月11日、109年2月17日第一
審判決（起訴案號：臺灣桃園地方檢察署107年度少連偵字第107
號、107年度少連偵字第106號），提起上訴，經最高法院撤銷發
回，本院判決如下：
    主  文
原判決撤銷。
丙○○犯三人以上共同冒用政府機關及公務員名義詐欺取財罪，
處有期徒刑壹年壹月。扣案偽造之「臺灣臺北地方法院檢察署印
」之公印文參枚沒收。
乙○○無罪。
    事  實
一、丙○○(行為時未成年，惟現已成年)於不詳時、地加入詐騙集
    團。該詐欺集團之成員包括電話機房成員、向被害人收取財
    物或以提款卡提領款項之成員（即俗稱車手）、招募及管理
    車手行騙之成員（即俗稱車手頭），且該詐欺集團之運作方
    式為電話機房成員撥打電話詐欺被害人，於被害人受騙同意
    給款時即由機房成員聯繫車手頭，由車手頭指揮車手前往領
    取詐欺款項。丙○○與少年戊○○（經臺灣桃園地方法院以106 
    年度少護字第224 號裁定付保護管束）、己○○（經臺灣南投
    地方法院判處罪刑確定）、少年庚○○（經臺灣桃園地方法院
    以106 年度少護字第120 號裁定令入感化教育處所施以感化
    教育）、少年辛○○（經臺灣桃園地方法院以106 年度少護字
    第481 號交付保護管束，並命為勞動服務）、壬○○（音同）
    及其他真實年籍姓名不詳之詐騙集團成員共同意圖為自己不
    法之所有，基於三人以上共同冒用公務員名義詐欺取財及偽
    造公文書而行使之犯意聯絡，上開詐欺集團成員先於民國10
    5 年10月20日某時許，以電話撥打予甲○○並謊稱其玉山銀行
    帳戶涉嫌洗錢案件，須將帳戶內新臺幣（下同）80萬元提領
    出來交付檢察官監管，使甲○○陷於錯誤。而後於105 年10月
    24日（起訴書誤載為10月25日，業經公訴檢察官於原審更正
    ）晚間至同年10月25日凌晨某時許，在○○市○○區○○路000 號
    之○○賓館旁，戊○○共同將上開詐欺集團工作聯絡用手機1 支
    及車資5,000元，交予己○○及庚○○，並指示己○○、庚○○向遭
    上開詐欺集團詐騙之甲○○收取詐款。嗣於105 年10月25日上
    午11時許，甲○○至星展銀行○○分行提領80萬元後，並在○○市
    ○○區○○路00巷口「○○停車場」前，將款項交給自稱專員之己○○，庚○○則在旁把風，己○○並交付偽造蓋有臺灣臺北地方法
    院檢察署印之「臺北地檢署監管科收據」、「臺灣臺北地方
    法院檢察署強制資產凍結執行書」、「臺灣臺北地方法院檢
    察署刑事傳票」公文各1 紙予甲○○，並由己○○、庚○○於105 
    年10月25日下午3 時21分許（起訴書僅記載10月25日某時許
    ，應予補充），在○○市○○區○○火車站對面「麥當勞」餐廳內
    交付上開80萬元詐款予綽號「小○」之辛○○，後由辛○○於105
     年10月25日下午3時50分許（起訴書僅記載10月25日某時許
    ，應予補充），在○○市○○區○○路000 號之「7-11」便利商店
    內轉交上開80萬元詐款予丙○○，再由丙○○將上開80萬元詐款
    交予年籍資料不詳之上開詐欺集團其上手成員壬○○（音同）
    ，致甲○○因而受有財產上損害，經甲○○給款後發覺有異報警
    處理始查悉上情。
二、案經甲○○訴由南投縣政府警察局移送臺灣南投地方檢察署陳
    請臺灣高等檢察署檢察長核轉臺灣桃園地方檢察署檢察官偵
    查起訴。
    理  由
壹、證據能力：
一、按被告以外之人於審判外之陳述，雖不符前4 條（刑事訴訟
    法第159 條之1 至第159 條之4 ）之規定，而經當事人於審
    判程序同意作為證據，法院審酌該言詞陳述或書面陳述作成
    時之情況，認為適當者，亦得為證據；當事人、代理人或辯
    護人於法院調查證據時，知有第159 條第1 項不得為證據之
    情形，而未於言詞辯論終結前聲明異議者，視為有前項之同
    意，刑事訴訟法第159 條之5 第1 項、第2 項分別定有明文
    。立法意旨在於傳聞證據未經當事人之反對詰問予以核實，
    原則上先予排除，惟若當事人已放棄反對詰問權，於審判程
    序中表明同意該等傳聞證據可作為證據，或於言詞辯論終結
    前未聲明異議，基於尊重當事人對傳聞證據之處分權，及證
    據資料愈豐富，愈有助於真實發見之理念，且強化言詞辯論
    主義，使訴訟程序得以順暢進行，上開傳聞證據亦均具有證
    據能力。查本判決所引證人己○○、庚○○於審判外之供述證據
    ，因檢察官、被告丙○○於本院審理程序對於該等證據均同意
    有證據能力，本院審酌上開供述證據資料製作時之情況，並
    無違法不當及證明力明顯過低之瑕疵，認以之作為證據應屬
    適當，復經本院依法踐行調查證據之程序，揆諸前開規定，
    本院認該等證據均具有證據能力。
二、另本判決所援引之非供述證據，因檢察官、被告丙○○於本院
    審理程序對於該等證據均同意有證據能力，且無證據證明係
    公務員違背法定程序所取得，亦無顯有不可信之情況或不得
    作為證據之情形，復經本院依法踐行調查證據之程序，自均
    具有證據能力。
貳、實體部分：
　　訊之被告丙○○對上開
一、認定事實所憑之證據及理由：
  ㈠上開事實，業據被告丙○○於原審及本院審理中坦承不諱，核
    與同案被告戊○○、己○○、庚○○、辛○○及告訴人甲○○證述相符
    ，並有偽造蓋有臺灣臺北地方法院檢察署印之「臺北地檢署
    監管科收據」、「臺灣臺北地方法院檢察署強制資產凍結執
    行書」、「臺灣臺北地方法院檢察署刑事傳票」公文各1 紙
    、監聽譯文及監視器翻拍相片足憑，足認被告丙○○上開自白
    與事實相符，堪以採信。
  ㈡另檢察官就己○○及庚○○交付80萬元予辛○○之時間，及辛○○交
    付款項予被告之時間均僅記載為10月25日某時，惟參酌卷附
    之監視錄影畫面，可認己○○及庚○○交付80萬元予辛○○之時間
    為10月25日下午3 時21分許，而辛○○交付款項予被告之時間
    為下午3 時50分，此部分應予以補充。
  ㈢綜上所述，本件事證明確，被告之犯行洵堪認定，應依法論
    科。
二、論罪科刑：
  ㈠按刑法上之偽造文書罪，乃著重於保護公共信用之法益，即
    使該偽造文書所載名義製作人實無其人，而社會上一般人仍
    有誤信其為真正文書之危險，即難阻卻犯罪之成立，最高法
    院著有54年台上字第1404號判例可資參照。又刑法上所稱「
    公文書」，係指公務員職務上製作之文書，與其上有無使用
    「公印」無涉；若由形式上觀察，文書之製作人為公務員，
    且文書之內容係就公務員職務上之事項所製作，即令該偽造
    之公文書上所載製作名義機關不存在，或該文書所載之內容
    並非該管公務員職務上所管轄，然社會上一般人既無法辨識
    而仍有誤信為真正之危險，仍難謂非公文書。從而，本件偽
    造之「臺北地檢署監管科收據」、「臺灣臺北地方法院檢察
    署強制資產凍結執行書」、「臺灣臺北地方法院檢察署刑事
    傳票」形式上既係表明「臺北地檢署」之政府機關所出具，
    其內容又與公權力相關，自有表彰該機關公務員本於職務而
    製作之意，縱該文書所載之內容顯有疑義，或「臺北地檢署
    」實際上並無監管部門之設置，惟一般人苟非熟稔司法、行
    政系統組織或法律事務，實不足以分辨該機關單位或文書內
    容是否真實，確有誤信前述文書係公務員職務上所製作之危
    險，自均屬偽造之公文書無訛。
  ㈡又按刑法上所謂「公印」，係指公署或公務員職務上所使用
    之印信，又所謂「公印」或「公印文」，係專指表示公署或
    公務員資格而言，即俗稱大印與小官印及其印文（最高法院
    22年上字第1904號、69年台上字第693號判例意旨參照）。
    而公印文之形式凡符合印信條例規定之要件而製頒，無論為
    印、關防、職章、圖記，如足以表示其為公務主體之同一性
    者，均屬之（最高法院89年度台上字第3155號判決意旨參照
    ）。因刑法第218 條第1 項之規範目的在保護公務機關之信
    用性，凡客觀上足以使社會上一般人誤信為公務機關之印信
    者，不論是否確有該等公務機關存在，抑公務機關之全銜是
    否正確而無缺漏，應認仍構成刑法第218 條第1 項之罪，始
    符立法目的。查本件偽造之公文書均蓋有偽造之「臺灣臺北
    地方法院檢察署印」之印文，形式上係表示公署資格之印信
    ，應認該印文均屬公印文。
  ㈢核被告所為，係犯刑法第339 條之4 第1 項第1 款、第2 款
    之三人以上共同冒用政府機關及公務員名義詐欺罪。又刑法
    第339 條之4 第1 項所列各款為詐欺罪之加重條件，如犯詐
    欺罪兼具數款加重情形時，因詐欺行為祇有一個，仍祇成立
    一罪，不能認為法律競合或犯罪競合（參照最高法院69年台
    上字第3945號刑事判例意旨）。再刑法既已於103 年6 月18
    日，除原有之普通詐欺取財罪外，另增訂刑法第339 條之4 
    第1 項第1 款之冒用政府機關或公務員名義詐欺取財罪，該
    條文應已將上揭刑法第158 條第1 項僭行公務員職權罪之構
    成要件與不法要素包攝在內，而以詐欺犯罪之加重處罰事由
    ，成為另一獨立之詐欺犯罪態樣，予以加重處罰，因認被告
    上揭冒用政府機關及公務員名義詐欺取財所為，應僅構成一
    罪，不另成立刑法第158 條第1 項僭行公務員職權罪，否則
    即與「雙重評價禁止原則」有違。就本案偽造「臺北地檢署
    監管科收據」、「臺灣臺北地方法院檢察署強制性資產凍結
    執行書」之公文書部分，本案之參與被告偽造「臺灣臺北地
    方法院檢察署印」之公印文，為偽造公文書之階段行為，渠
    等偽造上揭公文書後復持以行使，偽造公文書之低度行為為
    行使偽造公文書之高度行為所吸收，均不另論罪。
  ㈣又按共同實施犯罪行為之人，在合同意思範圍以內，各自分
    擔犯罪行為之一部，相互利用他人之行為，以達其犯罪之目
    的者，即應對於全部所發生之結果，共同負責。又共同正犯
    之成立，祇須具有犯意之聯絡及行為之分擔，既不問犯罪動
    機起於何人，亦不必每一階段犯行，均須參與（最高法院28
    年上字第3110號判例、34年上字第862號判例參照）。又共
    同正犯之意思聯絡，原不以數人間直接發生者為限，若有間
    接之聯絡者，亦包括在內，如甲分別邀約乙、丙犯罪，雖乙
    、丙間彼此並無直接之聯絡，亦無礙於其為共同正犯之成立
    （最高法院77年台上字第2135號判例意旨參照）。是以，行
    為人參與構成要件行為之實施，並不以參與構成犯罪事實之
    全部或始終參與為必要，即使僅參與構成犯罪事實之一部分
    ，或僅參與某一階段之行為，亦足以成立共同正犯。本案詐
    欺集團分工細緻，被告丙○○雖未自始至終參與各階段之犯行
    ，然被告丙○○知所屬詐欺集團係先向被害人施以詐術後，再
    指示車手向被害人收取款項，仍以自己犯罪之意思，加入該
    詐欺集團，而負責指示車手取款、聯繫等工作，堪認係在合
    同意思範圍內，各自分擔犯罪行為之一部，並相互利用他人
    之行為，以達犯罪之目的，揆諸上揭說明，仍應就所參與犯
    行，對於全部所發生之結果，共同負責。是以，被告丙○○就
    本件犯行與戊○○、庚○○、己○○、辛○○等人有犯意聯絡、行為
    分擔，為共同正犯。至於起訴書雖認定被告丙○○應依兒童及
    少年福利與權益保障法第112條第1 項前段規定加重其刑等
    語，惟被告於行為時尚未成年，即與法條要件不合，檢察官
    此部分所認，容有未合。
  ㈤被告丙○○係以一行為同時觸犯刑法第216 條、第211 條之行
    使偽造公文書罪、第339 條之4 第1項第1 款、第2 款之加
    重詐欺取財罪，為想像競合犯，應依刑法第55條規定，從一
    重之刑法第339 條之4 第1 項第1 款、第2 款之三人以上共
    同冒用政府機關及公務員名義詐欺罪處斷。
　㈥不另為無罪之諭知部分：
    公訴意旨略以：被告丙○○於不詳時、地加入以實施詐術為手
    段所組成具有持續性、牟利性及有結構性之詐欺犯罪組織，
    該詐欺集團之成員包括電話機房成員、向被害人收取財物或
    以提款卡提領款項之成員（即俗稱車手）、招募及管理車手
    行騙之成員（即俗稱車手頭），且該詐欺集團之運作方式為
    電話機房成員撥電話詐欺被害人，於被害人受騙給款時即由
    機房成員聯繫車手頭，由車手頭指揮車手前往領取詐欺款項
    。而被告丙○○於集團內擔任車手頭工作，因認被告丙○○涉犯
    組織犯罪防制條例第3 條第1 項後段之參與犯罪組織罪嫌。
    惟按組織犯罪條例係於106 年4 月19日修正施行，本件起訴
    意旨所認被告參與組織從事詐騙之時間為105 年10月間，本
    件復查無於該法律修正後被告丙○○仍有參與組織犯罪犯行之
    事證，被告丙○○固有為本案之加重詐欺犯行，惟仍不得以其
    修法前之行為，遽論被告丙○○於組織犯罪條例修正後涉有參
    與犯罪組織犯嫌，否則即與法律不溯及既往原則有悖。惟此
    部分如成立犯罪，與前揭被告丙○○經認定有罪之加重詐欺罪
    既有想像競合犯之裁判上一罪關係，爰不另為無罪之諭知，
    附此敘明。
  ㈦原審認本件事證明確，對被告丙○○就其所犯加重詐欺罪部分
    予以論罪科刑固非無見，惟本件實乏證據證明被告乙○○有與
    被告丙○○等人共犯之(詳如後述)，原審認被告丙○○係與被告
    乙○○等人共犯之，自有違誤。被告上訴意旨指摘原審量刑過
    重，且未給予緩刑之機會云云，惟查量刑判斷當否之準據，
    應就判決之整體觀察為綜合考量，為求個案裁判之妥當性，
    法律賦予法院裁量之權，量刑輕重，係屬事實審法院得依職
    權自由裁量之事項，苟其量刑已以行為人之責任為基礎，並
    斟酌刑法第57條各款所列情狀而未逾越法定刑度，如無偏執
    一端，致明顯失出失入情形，並具妥當性及合目的性，符合
    罪刑相當原則，即不得遽指為違法。原判決關於科刑部分，
    業於理由內具體說明其審酌之根據及理由，顯係基於行為人
    之責任為基礎，斟酌刑法第57條各款所列情狀，而為刑之量
    定，既未逾越法定刑度，亦無偏執一端致明顯失出失入之裁
    量權濫用，核無前揭上訴意旨所稱理由不備之違法。再由被
    告犯罪之動機、目的、手段、角色分工及參與程度、犯罪所
    生之危害非輕、犯罪後又迄未賠償告訴人范瑞展所受損害等
    情狀觀之，難認其所受刑之宣告以暫不執行為適當，自不宜
    宣告緩刑，原判決縱未敘明及此，仍難謂其量刑有何違法。
    綜上所述，原審就科刑裁量權之行使，既未逾越法律所規定
    之範圍，或濫用其權限，自不能遽指為違法或不當。被告上
    訴雖無理由，惟原判決既有上開可議之處，自應由本院撤銷
    原判決，另為適法之判決。
  ㈧爰審酌被告丙○○正值青壯，不思以正當途徑獲取財物，明知
    詐騙集團對社會危害甚鉅，竟貪圖輕易獲得金錢之利誘，而
    共同參與詐欺取財犯行，利用被害人法律知識不足，易於相
    信偵查、司法機關之心理弱點，共同假冒司法警察、檢察官
    名義，騙取被害人之財物，致被害人受有嚴重損失，除侵害
    被害人之財產法益之外，並使政府機關文書之公信力嚴重受
    損，直接影響民眾對公家機關之信賴，犯罪之危害難謂輕微
    ，且考量其所為對於社會安全、人際信賴及公務形象所生影
    響，實不宜寬貸。暨考量告訴人之意見，及被告丙○○犯後坦
    然面對己非之態度，兼衡被告丙○○犯罪之動機、目的、素行
    、智識程度及家庭生活狀況等一切情狀，量處如主文第二項
    所示之刑，以示懲儆。
三、沒收部分：
 ㈠按行為人用以詐欺取財之偽造書類，既已交付於被害人收受，
   則該物非屬行為人所有，除偽造書類上偽造之印文、署押，
   應依刑法第219 條予以沒收外，依同法第38條第3 項之規定
   ，即不得再對各該書類諭知沒收（最高法院43年台上字第747
   號判例要旨參照）。本件偽造之「臺北地檢署監管科收據」
   、「臺灣臺北地方法院檢察署強制性資產凍結執行書」、「
   臺灣臺北地方法院檢察署刑事傳票」，已因行使而交付甲○○
   收執，已非屬各該參與被告或所屬詐騙集團成員所有，無從
   宣告沒收。至於其上偽造之「臺灣臺北地方法院檢察署印」
   之公印文3 枚，均應依刑法第219 條之規定，不問屬於犯人
   與否，宣告沒收。
 ㈡末本案之犯罪所得80萬元，雖係己○○、庚○○證稱已交付被告丙○○，被告丙○○就本件犯罪有無取得報酬前後指述略有出入，
    然依現今詐騙集團運作模式，理應層層上繳予集團主謀，再
    由主謀發放薪水予成員，惟本件被告丙○○有分得報酬之事證
    ，故此部分爰不予宣告沒收。
參、上訴人即被告乙○○部分
一、本件公訴意旨略以:被告乙○○與丙○○、癸○○、子○○及丑○○先
    後於不詳時、地加入以實施詐術為手段所組成具有持續性、
    牟利性及有結構性之詐欺犯罪組織，該詐欺集團之成員包括
    電話機房成員、向被害人收取財物或以提款卡提領款項之成
    員（即俗稱車手）、招募及管理車手行騙之成員（即俗稱車
    手頭），且該詐欺集團之運作方式為電話機房成員撥電話詐
    欺被害人，於被害人受騙給款時即由機房成員聯繫車手頭，
    由車手頭指揮車手前往領取詐款；被告乙○○與丙○○、癸○○於
    上開詐欺集團擔任車手頭工作，子○○於上開詐欺集團擔任車
    手工作，又被告乙○○、丙○○、癸○○、子○○與其他詐欺集團成
    員，共同意圖為自己不法之所有，基於三人以上共同冒用公
    務員名義詐欺取財及偽造公文書而行使之犯意聯絡，分別於
    下列時、地，為下列行為：
　㈠被告乙○○指示戊○○(車手頭，另案由南投地方法院少年法庭審
    理)共同於105年10月24日晚間某時許，在○○市○○區○○路000
    號之○○賓館旁，將上開詐欺集團工作聯絡用手機1支及車資
    新臺幣(下同)5,000元，交予己○○(車手，另案由臺灣南投地
    方檢察署檢察官以105年度少連偵第37、45號起訴)及庚○○(
    車手，另案由南投地方法院少年法庭審理)，並由戊○○指示
    己○○、庚○○向遭上開詐欺集團詐騙之丁○○收取詐款。嗣上開
    詐欺集團成員於105年10月21日上午9時許，撥打丁○○000-00
    00000號電話謊稱丁○○之健保卡遭冒用涉及洗錢犯罪，需將
    名下臺灣中小企業銀行之定存新臺幣解除提領出來交付檢察
    官監管，使丁○○陷於錯誤，於105年10月26日15時許，將其
    所有臺灣中小企業銀行○○分行帳戶定存解除，並提領30萬元
    依上開詐欺集團成員指示在○○縣○○鎮家中，將領得之30萬元
    交付予自稱專員之庚○○，同時己○○亦在旁把風，致丁○○因而
    受有財產上損害，經丁○○給款後發覺有異報警處理始查悉上
    情。
  ㈡被告乙○○指示戊○○於105年10月25日晚間某時許，在○○市○○區
    ○○路000號之○○賓館旁，將上開詐欺集團工作聯絡用手機1支
    及車資新臺幣5,000元，交予己○○及庚○○，並由戊○○指示己○○、庚○○向遭上開詐欺集團詐騙之甲○○收取詐款。嗣上開詐
    欺集團成員於105年10月20日某時許，以電話撥打予甲○○並
    謊稱其玉山銀行帳戶涉嫌洗錢案件，須將帳戶內80萬元提領
    出來交付檢察官監管，使甲○○陷於錯誤，於105年10月25日
    上午11時許，至星展銀行○○分行提領80萬元後，並在○○市○○
    區○○路00巷口「○○停車場」前，將款項交給自稱專員之己○○
    ，己○○並交付偽造之蓋有臺灣臺北地方法院檢察署印「臺北
    地檢署監管科收據」、「臺灣臺北地方法院檢察署強制資產
    凍結執行書」公文各1紙予甲○○，並由己○○於105年10月25日
    某時許，在○○市○○區○○火車站對面「麥當勞」餐廳內交付上
    開80萬元詐款予辛○○(車手，另案由南投地方法院少年法庭
    審理)，後由辛○○於105年10月25日某時許，在○○市○○區○○路
    000號之「7-11」便利商店內轉交上開80萬元詐款予丙○○，
    再由丙○○將上開80萬元詐款交予年籍資料不詳之上開詐欺集
    團其上手成員壬○○(音同)，致甲○○因而受有財產上損害，經
    甲○○給款後發覺有異報警處理始查悉上情。因認被告乙○○涉
    犯刑法第339條之4第1項第1、2款之三人以上共同冒用公務
    員名義詐欺取財罪及組織犯罪條例第3條第1項後段之參與犯
    罪組織罪嫌。
二、按犯罪事實應依證據認定之，無證據不得認定其犯罪事實；
    又不能證明被告犯罪者，應諭知無罪之判決，刑事訴訟法第
    154條第2項、第301條第1項分別定有明文。次按認定被告有
    罪之事實，應憑證據，如未能發現相當之證據，或證據不足
    以證明，自不能以推測或擬制之方法，以為裁判之基礎；且
    認定事實所憑之證據，其為訴訟上之證明，須達於通常一般
    人均不致有懷疑，而得確信其為事實之程度者，始得據為有
    罪之認定，倘其證明尚未達到此一程度而有合理之懷疑存在
    時，尚難為有罪之認定基礎；另苟積極證據不足以為不利於
    被告事實之認定，即應為有利於被告之認定，更不必有何有
    利之證據（最高法院30年上字第816 號、40年台上字第86號
    、76年台上字第4986號判例要旨參照）。檢察官認被告乙○○
    涉犯本件詐欺犯行，無非係以同案被告戊○○、己○○、庚○○之
    指述及被告所使用手機門號為0000000000號曾與另一詐欺集
    團成員子○○所使用門號為0000000000號曾有通聯之行動電話
    監聽譯文為主要論據。訊之被告乙○○固坦承號碼為00000000
    00號行動電話係供伊使用無訛，惟堅詞否認有參與本件詐欺
    集團之犯行，並以:0000000000號行動電語係伊所使用，但
    伊沒有綽號，也不知道綽號小○○係何人，與戊○○係國中學長
    學弟的關係，但與己○○、庚○○並不認識等語置辯。
三、本院經查:
　㈠被害人甲○○確因接獲詐騙集團之電話陷於錯誤，乃於105年10
    月25日上午11時許，在新北市○○區○○路00號巷口「○○停車場
    前」，交付80萬元予所屬該詐騙集團之員之己○○，己○○並於
    同日下午3時21分許，偕同在上開時地負責把風之庚○○，在○○市○○火車站旁麥當勞將上開80萬元交予辛○○，辛○○再交由
    丙○○轉交予自稱名為「壬○○」之人乙節，此業據同案被告己○○、庚○○、丙○○供述明確，核與證人甲○○證述相符，此外復
    有蓋有臺灣臺北地方法院檢察署印文之「臺北地檢署監管科
    收據」、「臺灣臺北地方法院檢察署強制資產凍結執行書」
    、「臺灣臺北地方法院檢察署刑事傳票」及通訊監察譯文在
    卷足憑，故此部分之事實堪以認定。
　㈡另被害人丁○○亦係因接獲詐騙集團之電話陷於錯誤，乃解除
    其名下臺灣中小企業銀行新臺幣定存並提領30萬元，欲將之
    交付予該詐欺集團指定前來領取之成員，而己○○、庚○○則依
    該詐欺集團成員之指示，本欲至丁○○上開住處取款，惟因丁○○查覺有異，報警處理而當場查獲李乙節，業據同案被告己○○、庚○○供述在卷，核與證人丁○○證述相符，此外復有通訊
    監譯文1份在卷足憑，此部分之事實，亦堪以認定。
　㈢而就究係何人指示己○○、庚○○二人前去被害人甲○○、丁○○住
    處取款乙節:
　　訊之同案被告己○○於偵查中均稱:伊與庚○○係朋友關係，係
    經由戊○○之介紹一同加入該詐欺集團，而本案伊去收錢之前
    ，係戊○○拿手機給伊，並交車資5000元予己○○，而於105年5
    月25日戊○○交付手機及車資之際，尚有另一男子同行等語明
    確(106年度少連偵字第24號卷第148頁)，
　　檢察官乃提示被告乙○○之照片予己○○指認，己○○明確指認伊
    並不認識被告乙○○乙情明確(106年度少連偵字第24號卷第14
    8頁)。而與己○○一同前往詐騙之同案被告庚○○於偵查中，亦
    證稱:係綽號小○之戊○○介紹伊加入詐欺集團，手機及車資均
    係戊○○交付等語明確(106年度少連偵字第24號卷第64頁)，
    嗣檢察官亦有再次提示被告乙○○之照片予庚○○指認，庚○○答
    以:在學校的時候有看過，似乎是跟伊姊姊同屆的，畢業之
    後就沒有再看過了，戊○○係一個人交付手機、車資給伊，戊○○旁邊沒有其他人等語明確(107年度少連偵字第17號卷第81
    頁至第82頁)。原審於審理時，再次以證人身份傳喚庚○○到
    庭作證，庚○○就戊○○就係一人或他人陪同到場乙節，已表示
    不復記憶，原審乃請證人庚○○當庭指認，是否有見過在庭被
    告乙○○?證人庚○○亦答以: 「沒有」明確(見原審卷二第86頁
    )。是由己○○、庚○○上開陳述可知，伊等均係經由綽號小○之
    戊○○介紹而加入該詐欺集團，而於其等出發前往行騙被害人
    之際，戊○○於交付供其等聯絡使用之手機及車資之際，究有
    無他人陪同乙節，前後供述確屬不一，然其二人均已明確指
    認被告乙○○並非偕同戊○○交付手機、車資之人等情明確。
　㈣己○○、庚○○二人取得被害人甲○○所交付款項後，係交付予辛○○:
    己○○、庚○○於取得款項後，即依戊○○之指示，前往位在○○火
    車對面之麥當勞交付予指定之人乙節，業據己○○、庚○○於偵
    查中證述明確。而負責取款之人係辛○○乙節，業據證人辛○○
    於偵查中證稱:伊係經由丙○○之介紹加入該詐欺集團，於105
    年10月25日係丙○○打電話給伊要求伊去○○火車站對面的麥當
    勞，告知會有人拿錢給伊，當時一到麥當勞的三樓就看到二
    個人，其中一個人就問說，是你哦，然後就到三樓的廁所，
    他們把錢放到伊包包裡，伊拿了錢之後再拿去健行大學給丙○○等語明確(106年度少連偵字第1號卷第16頁及107年度少連
    偵字第17號卷第84頁至第85頁)，足徵辛○○於105年10月25日
    確有依丙○○之指示前去○○火車站對面的麥當勞收受己○○、庚○○二人交付之詐欺所得款項。而辛○○於取得上開款項後，即
    至○○市○○區○○路000號之7-11超商轉交予丙○○，此亦據辛○○
    、丙○○供述在卷，並有上開超商監視器畫面在卷足憑。是綜
    合上情以觀，本件無論擔任車手之己○○、庚○○抑或前往向車
    手己○○、庚○○領取款項之辛○○，均未曾與被告乙○○因本案詐
    欺犯行有所接觸，其等亦未曾接受被告乙○○任何指示甚明。
　㈤而本案中唯一指認被告乙○○有參與本案犯行者係被告戊○○，
    戊○○於警詢、偵查及原審審理時之指述如下:
　⑴戊○○於警詢中係稱:伊與庚○○、己○○係朋友關係，係被告乙○○
    將二隻手機交付予伊，由被告乙○○與伊一同轉交予庚○○、己○○做為本案詐欺使用，25日詐騙成功那次庚○○有將詐騙所得
    80萬元交付予被告乙○○，後改稱係交付給被告乙○○指示之人
    等語(詳見警卷第95至第96頁)，然庚○○、己○○係將詐騙款項
    交予辛○○，且庚○○、己○○於本案詐欺犯行經過，未與被告乙○○碰面，此已詳如前述，是證人戊○○此段證述，與證人庚○○
    、己○○、辛○○證述，全然不同。
　⑵嗣於偵查中，證人戊○○則稱:本案係被告乙○○介紹伊加入的，
    伊領到的錢會交給詐騙集團指派來的人，不是被告乙○○，庚○○、己○○所用的手機及車資係被告乙○○叫伊拿給庚○○、己○○
    的，而本次詐騙所得80萬元係交給辛○○，辛○○及丙○○係同一
    體系的等語(107年度少連偵字第107號卷第32頁至第33頁)，
    證人戊○○此段證述，復與其前開於警詢所述，全然不同。
  ⑶而證人戊○○於原審審理時，先稱:本案係一名為「寅○○」之人
    指示伊所為，「寅○○」有要求伊指認被告乙○○，並表示有事
    情就推給被告乙○○，本案伊交付予庚○○、己○○之車資及手機
    均係「寅○○」交付與伊轉交，伊係一個人自己交付手機及車
    資予庚○○、己○○等語(原審卷二第69頁至第77頁)。嗣原審審
    判長諭知隔離證人戊○○及被告乙○○後，檢察官再次訊問證人
    戊○○究係何人指示伊交付手機及車資予庚○○、己○○乙節，證
    人戊○○先稱:係被告乙○○指示等語，後又改稱:係被告乙○○及
    「寅○○」共同指示的，至庚○○、己○○之前有提過手機、車資
    是詐欺集團內綽號小○的乾哥哥拿給他們的，這個乾哥哥是
    指「寅○○」等語，然此實與證人戊○○於警詢、偵查中之證述
    係被告乙○○交付手機、車資予庚○○、己○○乙節不符，檢察官
    乃對此再向證人戊○○確認，證人戊○○又稱:他們指的是小○的
    乾哥哥「寅○○」叫被告乙○○拿給他們的，被告乙○○與「寅○○
    」係配合的等語。因證人戊○○前後指述非但不一且出入甚大
    ，原審審判長乃再次向證人戊○○確認其意究為何，證人戊○○
    答以:「我是跟「寅○○」做，我覺得「寅○○」是我的上手，
    「寅○○」跟被告乙○○合作，被告乙○○不是我的上手，指示我
    拿手機及車資的，「寅○○」及被告乙○○都有」，然其嗣又改
    稱:伊沒有親眼看到被告乙○○將車資交付給庚○○、己○○，但
    伊知道，因為「寅○○」、庚○○、己○○他們都有跟伊說等語。
    是證人戊○○就究係何為其上手，或稱係被告乙○○，或稱係「
    寅○○」，或稱係被告乙○○與「寅○○」；而就究係何人交付手
    機及車資與庚○○、己○○乙節，先稱係伊親眼所見，後又改稱
    係「寅○○」及庚○○、己○○二人轉知，是證人戊○○之證述，非
    但前後不一，且亦與證人庚○○、己○○、辛○○證述全然不同，
    是其所為證述，自難遽採。
  ㈥至檢察官另提出被告所持用之號碼為0000000000號之行動電
    話，有於105年11月8日上午8時52分40秒及9時42分32秒有與
    另一詐欺集團成員子○○所持用之0000000000號之電話通聯，
    而子○○復證稱:通聯中所提綽號小○○之男子即係被告，而其
    二人對話內容中所稱對小○即係同案被告辛○○等語，足證被
    告乙○○參與本件詐欺犯行云云。訊之被告乙○○固坦言000000
    0000號行動電話係伊使用，然檢察官所提出上開通聯紀錄係
    105年11月8日之通聯紀錄，未見有案發當日之通聯紀錄及譯
    文，而上開通聯紀錄距本案案發時間已相距近2星期且細繹
    該日其等二人對話內容，雖有提及小○、車錢等情，然未曾
    敘及任何關係本案105年10月25日之詐騙事宜，是此至多僅
    足以明被告於105年11月間，曾化名為小○○與詐欺集團成員
    子○○聯絡，然實難僅單憑此等曖昧不明之用詞，即遽認被告
    乙○○確有參與本件105年10月25日詐欺被害人甲○○、丁○○之
    犯行。
　㈦至證人子○○雖於原審審理時，就辯護人詰問:「本案即起訴書
    一㈢台南這件，你在去跟被害人拿錢之前，你有跟誰聯繫過?
    」乙節，證人子○○雖有證稱:台南那件，丑○○有要伊與被告
    乙○○跟他報告詐欺經過，被告乙○○有問伊台南該案經過為何
    等語(原審卷二第189頁)，惟此部分所指「台南那件」係指
    起訴書犯罪事實欄一㈢部分，就該部分檢察官起訴之被告為
    癸○○、丑○○及子○○三人，要與本案被告乙○○全然無涉，是證
    人子○○上開指述至多僅足以證明被告乙○○有涉犯起訴書犯罪
    事實欄一㈢事實之嫌，然尚不足以證明被告乙○○有參與本件
    詐欺集團有於105年10月25日詐騙被害人甲○○、丁○○之部分
    ，亦併此敘明之。
四、綜上所述，檢察官所提事證，尚有合理懷疑空間存在，不足
    使本院認定被告乙○○有參與上開詐欺集團組織並共同詐欺之
    犯行達於無所懷疑，而得確信為真實之程度。此外，復查無
    其他積極證據足資證明被告乙○○有何公訴意旨所指此部分之
    犯行，是本件不能證明被告乙○○有起訴書所載之犯行，自應
    為無罪之判決。原審未予詳查，遽為被告乙○○有罪之諭知，
    容有未洽。被告提起上訴否認犯罪，指摘原判決不當，為有
    理由，應由本院將原判決撤銷，改諭知無罪之判決。
據上論斷，應依刑事訴訟法第369條第1項前段、第364條、第299
條第1項前段、第301條，判決如主文。
本案經檢察官洪鈺勛提起公訴，檢察官李叔芬到庭執行職務。　
中　　華　　民　　國　　110 　年　　11　　月　　18　　日
                  刑事第四庭    審判長法  官  陳筱珮
                                      法  官  羅郁婷
                                      法  官  柯姿佐
以上正本證明與原本無異。
如不服本判決，應於收受送達後20日內向本院提出上訴書狀，其
未敘述上訴之理由者並得於提起上訴後20日內向本院補提理由書
（均須按他造當事人之人數附繕本）「切勿逕送上級法院」。
                                      書記官  蔡於衡
中　　華　　民　　國　　110 　年　　11　　月　　18　　日
附錄：本案論罪科刑法條全文
中華民國刑法第216條
（行使偽造變造或登載不實之文書罪）
行使第210條至第215條之文書者，依偽造、變造文書或登載不實
事項或使登載不實事項之規定處斷。
中華民國刑法第211條
（偽造變造公文書罪）
偽造、變造公文書，足以生損害於公眾或他人者，處1年以上7年
以下有期徒刑。
中華民國刑法第339條之4
犯第339條詐欺罪而有下列情形之一者，處1年以上7年以下有期
徒刑，得併科1百萬元以下罰金：
一、冒用政府機關或公務員名義犯之。
二、三人以上共同犯之。
三、以廣播電視、電子通訊、網際網路或其他媒體等傳播工具，
    對公眾散布而犯之。
前項之未遂犯罰之。